【裁判字號】    96,上易,1688
【裁判日期】    970229
【裁判案由】    贓物
【裁判全文】
臺灣高等法院臺中分院刑事判決        96年度上易字第1688號
上  訴  人  臺灣南投地方法院檢察署檢察官
被      告  丙○○
                    國民
選任辯護人  林道啟律師
上列上訴人因被告贓物案件，不服臺灣南投地方法院96年度易字
第235號中華民國96年8月7日第1審判決（起訴案號：臺灣南投地
方法院檢察署96年度偵字第573號），提起上訴，本院判決如下
：
    主  文
原判決撤銷。
丙○○故買贓物，處有期徒刑捌月；減為有期徒刑肆月，如易科
罰金，以銀元佰元即新臺幣玖佰元折算壹日。
    事  實
一、丙○○曾於民國（以下同）93年10月間、95年7月間，因故
    買贓物案件，分別經臺灣苗栗地方法院於95年5月19日以95
    年度易字第187號判決有期徒刑6月、臺灣南投地方法院於96
    年3月21日以95年度易字第443號判處有期徒刑6月確定（均
    不構成累犯）。明知紅檜、扁柏等樹種均屬林務機關禁採之
    一級保育林木，而姓名年籍不詳綽號「阿松」之成年男子所
    持有之一級保育林木紅檜、扁柏1批（濕重計5.28公噸），
    均無合法來源證明，係屬來路不明之贓物，竟基於故買贓物
    之犯意，於93年8、9月間，在南投縣集集鎮○○路317號處
    ，以1噸新臺幣（以下同）1萬5千元至1萬8千元不等之價格
    （以樹材直徑大小計價，粗材每噸1萬8千元，細材每噸1萬5
    千元），向綽號「阿松」之人購入上開一級保育林木之紅檜
    、扁柏，並將之藏放於南投縣集集鎮○○路317號旁之空地
    ，其外再以塑膠帆布掩蓋，伺機販售牟利。嗣於96年1月19
    日下午16時30分許，在上址為南投縣政府警察局刑警大隊及
    森林暨自然保育警察隊南投分隊查獲。
二、案經南投縣政府警察局移送臺灣南投地方法院檢察署檢察官
    偵查起訴。
    理  由
壹、證據能力部分：
一、按被告以外之人（包括證人、鑑定人、告訴人、被害人及共
    同被告等）於審判外之陳述雖不符刑事訴訟法第159條之1至
    之4等4條之規定，而經當事人於審判程序同意作為證據，法
    院審酌該言詞陳述或書面陳述作成時之情況，認為適當者，
    亦得為證據；當事人、代理人或辯護人於法院調查證據時，
    知有刑事訴訟法第159條第1項不得為證據之情形，而未於言
    詞辯論終結前聲明異議者，視為有前項之同意，同法第159
    條之5定有明文。立法意旨在於傳聞證據未經當事人之反對
    詰問予以核實，原則上先予排除。惟若當事人已放棄反對詰
    問權，於審判程序中表明同意該等傳聞證據可作為證據；或
    於言詞辯論終結前未聲明異議，基於尊重當事人對傳聞證據
    之處分權，及證據資料愈豐富，愈有助於真實發見之理念，
    且強化言詞辯論主義，使訴訟程序得以順暢進行，上開傳聞
    證據亦均具有證據能力。本案被告丙○○暨其辯護人對於卷
    內關於蔡水、乙○○等相關證人於警詢、偵查之證述之屬被
    告以外之人於審判外之陳述內容，於本院審理期日中均未爭
    執該審判外證述之證據能力（本院卷第41～42頁），本院復
    審酌該證言內容筆錄之作成，並無證據顯示有何違背程序規
    定情事，均應具有證據能力。
二、次按刑事訴訟法第159條之4規定，除前3條之情形外，下列
    文書亦得為證據：「(一)除顯有不可信之情況外，公務員職務
    上製作之紀錄文書、證明文書。(二)除顯有不可信之情況外，
    從事業務之人於業務上或通常業務過程所須製作之紀錄文書
    、證明文書。(三)除前2款之情形外，其他於可信之特別情況
    下所製作之文書。」，此係因公務員職務上製作之紀錄文書
    或證明文書，係公務員依職權所為，與其責任、信譽攸關，
    若有錯誤、虛偽，公務員可能因此擔負刑事及行政責任，且
    該等文書經常處於可能受公開檢查之狀態，其正確性及真實
    之保障極高；另從事業務之人在業務上或通常業務過程製作
    之上開文書，因係於通常業務上不間斷而規律之記載，一般
    均有會計等人員校對，記錄時亦無預見日後將作為證據之偽
    造動機，其虛偽之可能性較小，且如讓製作者以口頭方式在
    法庭上再重述過去之事實或數據，實際上有其困難，2者具
    有一定程度之不可代替性，是除非有顯不可信之情況外，上
    開公務文書或業務文書應均具有證據能力；又與上開公務文
    書或業務文書同具有可信性之官方公報、統計表、體育紀錄
    、學術論文及家譜等文書，除非均有顯不可信之情況外，基
    於同一理由，亦應具有證據能力。本案南投縣政府警察局職
    務上製作、檢附之森林暨自然保育警察隊南投分隊代保管條
    、秤量傳票各1紙、查獲現場相片29張（投警刑偵3字第0960
    002432號警卷第10～11、14～20頁、96年度偵字第573號偵
    查卷第41～47頁）、被告歷次經警查獲故買贓物之相片1件
    （本院卷第59～72頁）等文書證據資料，並無顯不可信情事
    ，均應具有證據能力。
貳、實體理由：
一(一)訊據被告丙○○對於上揭犯罪事實於本院審理期日自白不諱
    ，核與證人乙○○於偵查中證稱伊未販售上開紅檜、扁柏之
    一級保育林木樹材予被告丙○○（同上偵查卷第26頁）、係
    伊友人綽號「阿松」之人販售予被告丙○○，時間是在我販
    售牛樟樹（93年10月間）予被告之前等語（原審卷第64頁）
    相符；再者被告向綽號「阿松」之人所購入紅檜、扁柏等樹
    材係屬禁採之一級保育林木一節，亦據南投林區管理處水里
    工作站技正即證人蔡水於警詢中證述屬實無誤（同上警卷第
    8頁）；本院復參以被告於警詢中自承稱所購入之上開一級
    林木等樹材得以製成藝品、椅子、柱子等木器等語（同上警
    卷第3頁），顯見被告對於上開購入者係屬一級保育林木當
    有所認識，足認被告上開自白情節應非虛妄，堪可採認。此
    外，且有南投縣政府警察局職務上製作、檢附之森林暨自然
    保育警察隊南投分隊代保管條、秤量傳票各1紙、查獲現場
    相片29張（同上警卷第第10～11、14～20頁、96年度偵字第
    573號偵查卷第41～47頁）、被告歷次經警查獲故買贓物之
    相片1件（本院卷第59～72頁）等文書證據資料附卷可資佐
    證。是本件事證明確，被告犯行，堪可認定，應依法予以論
    科。
  (二)至於：
  1.(1)被告前雖曾於93年10月間、95年7月間，因故買贓物案件
    （屬一級保育林木之牛樟樹材）為警查獲，分別經臺灣苗栗
    地方法院於95年5月19日以95年度易字第187號判決有期徒刑
    6月、臺灣南投地方法院於96年3月21日以95年度易字第443
    號判處有期徒刑6月確定；被告暨被告之辯護人於原審法院
    審理中就此曾辯稱本案與上開2件有罪判決間，時間緊接、
    所犯犯罪構成要件相同，具有修正前刑法第56條連續犯之裁
    判上一罪關係，依法應為免訴之判決云云。
  (2)此查：
  按「連續犯之所謂出於概括犯意，必須其多次犯罪行為自始
    均在一個預定犯罪計劃以內，出於主觀上始終同一犯意之進
    行，若中途另有新犯意發生，縱所犯為同一罪名，究非連續
    其初發的意思，即不能成立連續犯。」、「連續犯之成立，
    除主觀上須基於一個概括之犯意外，客觀上須先後數行為，
    逐次實施而具連續性，侵害數個同性質之法益，其每一前行
    為與次行為，依一般社會健全觀念，在時間差距上，可以分
    開；在刑法評價上，各具獨立性，每次行為皆可獨立成罪，
    構成同一之罪名，始足當之。」，最高法院70年臺上字第62
    96號判例、93年度臺上字第2665號判決意旨參照。
  本件依據被告於本院審理中供稱購入上開一級保育林木（紅
    檜、扁柏）之時間係93年8、9月間，與被告上開2次有罪確
    定判決之購入一級保育林木（牛樟樹材）有罪判決之購入時
    間即93年10月間、95年7月29日，就購入之時間而論明顯而
    屬可分，即3次購入之時間均屬獨立而可區辨，其中95年7月
    29日查獲者與本案更有近2年之時間差距；再依本案經警查
    獲現場之相片觀之，被告除購入本案之一級保育林木樹材外
    ，尚堆放大量非屬禁採、保育之其它樹材，並無資可認定被
    告其有多次購入一級保育林木之主觀證據存在，難認被告於
    購入本案之一級林木之初即有連續購入其後2次經法院有罪
    判決故買一級林木之犯意存在，本案與上述2件有罪確定判
    決自無法認定有修正前刑法第56條連續犯規範之概括犯意，
    是被告暨其辯護人於原審法院審理中上開所辯即無可採為被
    告有利之認定。
  2.又本案依據被告於本院審理中供述關於經警查獲之一級保育
    林木紅檜、扁柏係於93年8、9月間購入後即放置於查獲地點
    ，與被告上述2件有罪確定判決購入一級保育林木牛樟之放
    置地點同為之南投縣集集鎮○○路317號旁空地，其間警員
    曾前往查緝而未發現，此已據證人黃顧耀、劉德政等人於偵
    查、原審法院審理中證述在卷，惟此僅為警員於查緝時因未
    具鑑定或熟稔一級保育林木專業知識而未能同時查獲，亦不
    得執此作為認定被告所犯本案與上開2件有罪確定判決間即
    具有修正前刑法第56條連續犯之裁判上一罪依據。
  3.再者，證人乙○○於原審法院審理中雖曾證稱本案一級保育
    林木砍伐時間距查獲時間尚未超過半年云云；惟證人乙○○
    既未親眼目睹本件扣案之一級保育林木實況，其上被告並以
    塑膠帆布覆蓋，氧化程度與一般日照、天然曝曬者有異，於
    證人乙○○上開證稱本件扣案之一級保育林木砍伐時間距查
    獲時間尚未超過半年云云，自屬證人個人意見之詞，當不足
    以採認作為本案被告購買之時間點認定證據。
  (三)末查，本案公訴人雖認定被告購入本案一級保育林木紅檜、
    扁柏之時間係95年7月29日後某日，惟此既乏有積極事證資
    可證明確係屬實，就此購入之時間被告已於本院審理中供述
    稱係93年8、9月間等語，此供證述內容並核與證人乙○○上
    揭所證內容相當，已如上揭所述，是本院認定本案被告購入
    一級保育林木紅檜、扁柏之時間乃93年8、9月間，公訴人所
    指之95年7月29日後某日，應係無憑，自應由本院予以更正
    ，併予指明。
二、新舊法比較：
    被告於行為後，刑法於94年2月2日修正公布、刑法施行法於
    95年6月14日修正公布，並均於95年7月1日施行，關於本案
    應適用之新、舊法，茲比較如下：
  (一)刑法第2條第1項規定，係規範行為後法律變更所生新舊法律
    比較適用之準據法，於95年7月1日刑法施行後，應適用刑法
    第2條第1項之規定，為「從舊從輕」之比較（最高法院95年
    5月23日第8次刑事庭會議決議第1點第1項參照）。
  (二)本件被告犯罪時之刑法第41條第1項係規定「犯最重本刑為5
    年以下有期徒刑以下之刑之罪，而受6月以下有期徒刑或拘
    役之宣告，因身體、教育、職業、家庭之關係或其他正當由
    ，執行顯有困難者，得以1元以上3元以下（按：業經修正前
    罰金罰鍰提高標準條例第2條提高100倍）折算1日，易科罰
    金。但確因不執行所宣告之刑，難收矯正之效或難以維持法
    秩序者，不在此限」；嗣刑法後第41條第1項修正為「犯最
    重本刑為5年以下有期徒刑以下之刑之罪，而受6個月以下有
    期徒刑或拘役之宣告者，得以新臺幣1000元、2000元或30
    00元折算1日，易科罰金。但確因不執行所宣告之刑，難收
    矯正之效，或難以維持法秩序者，不在此限」，是關於刑法
    第41條第1項易科罰金規定之適用，經比較行為時法及裁判
    時法後，以行為時之修正前刑法第41條第1項關於易科罰金
    之規定對被告較為有利，自應適用修正前刑法第41條第1項
    前段規定，就對被告所處有期徒刑諭知易科罰金之折算標準
    。
三、被告明知綽號「阿松」之人所販售之紅檜、扁柏等樹材乃屬
    一級保育林木，並係森林主、副產物之盜贓物，猶予以收買
    ，係犯森林法第50條之收買贓物罪，應依刑法第349條第2項
    故買贓物罪論處。爰審酌被告為圖私利而故買一級保育林木
    ，無異助長盜採珍貴林木之犯罪氣燄，破壞森林保育，造成
    無可弭補危害，復無視於國家機關歷年對於森林保育政策之
    教育與推廣，量刑自不宜以輕判，暨審酌被告於本院審理中
    坦承犯行，態度尚稱良好等一切情狀，量處有期徒刑8月，
    資以懲儆。次查，中華民國96年罪犯減刑條例已於96年6月
    15日由立法院3讀通過，經總統於96年7月4日以華總一義字
    第09600083761號令公告至96年7月16日生效施行，本件被告
    犯罪係於該減刑條例規定96年4月24日減刑基準日前所犯，
    合於該減刑條例之第2條第1項第3款、第3條第1項第15款所
    列減刑規定，爰減輕其刑為有期徒刑4月，並依據修正前刑
    法第41條第1項前段規定諭知易科罰金之折算標準。
四、原審判決，以被告上開犯罪與原審法院另案之95年易字第44
    3號判決犯行具有集合犯之裁判上一罪關係，為該確定判決
    效力所及，而為免訴之判決，雖非無見。惟查：(一)按集合犯
    係指立法者所制定之犯罪構成要件中，本即預定有數個同種
    類行為而反覆實行之犯罪而言。故是否構成集合犯之判斷，
    客觀上，自應斟酌法律規範之本來意涵、實現該犯罪目的之
    必要手段、社會生活經驗中該犯罪必然反覆實行之常態及社
    會通念等；主觀上，則視其反覆實施之行為是否出於行為人
    之一個犯意，並秉持刑罰公平原則，加以判斷之（最高法院
    96年第9次刑庭總會決議意旨參照）。經查，本件被告所犯
    故買贓物罪，與上述2件有罪確定判決間，各該次犯行明顯
    且屬可分，於各個時間點上，亦有所差異性存在；更者於故
    買贓物罪之構成要件，並無從認定立法者本即預定該犯罪之
    本質必有數個同種類行為而反覆實行之集合犯行，且於故買
    贓物之人於故買贓物後，該次犯行已經完成，故本案與上開
    2件有罪確定判決間，實無所謂集合犯之犯罪。原審判決認
    定故買贓物罪有「集合犯」理論之適用不無誤會；(二)次以，
    證人乙○○已於原審法院審理證稱扣案之一級保育林木紅檜
    、扁柏等樹材係於95年10月間，伊販售一級保育林木牛樟予
    被告之時已見著在扣案現場等語，此之證述內容何以未足採
    信，原審判決未加以說明，而逕為被告犯罪免訴判決之諭知
    ，不無疏誤；是本件檢察官上訴為有理由，自應由本院將原
    審判決予以撤銷，另為適當之判決。
據上論結，應依刑事訴訟法第369條第1項前段、第364條、第299
條第1項前段，刑法第2條第1項前段、第349條第2項、修正前刑
法第41條第1項前段，罰金罰鍰提高標準條例第1條前段、修正前
第2條，中華民國96年罪犯減刑條例第2條第1項第3款、第3條第1
項第15款、第7條、第9條，判決如主文。
本案經檢察官甲○○到庭執行職務。
中    華    民    國    97    年    2     月    29    日
            刑事第三庭    審判長法  官  王  增  瑜
                                法  官  蔡  紹  良
                                法  官  梁  堯  銘
上列正本證明與原本無異。
不得上訴。
                                書記官  陳  麗  玉
中    華    民    國    97    年    2     月    29    日


司法院資訊處製作；財團法人民間司法改革基金會備份。
